臺灣苗栗地方法院刑事判決
111年度金訴字第111號
公  訴  人  臺灣苗栗地方檢察署檢察官
被      告  賴佳宜




上列被告因違反洗錢防制法等案件，經檢察官提起公訴（111年
度偵緝字第102、103號），本院判決如下：
    主    文
甲○○幫助犯洗錢防制法第14條第1項之洗錢罪，處有期徒刑貳月
，併科罰金新臺幣壹萬元，罰金如易服勞役以新臺幣壹仟元折算
壹日。
    犯罪事實
一、甲○○預見將自己金融帳戶之提款卡及密碼提供予他人，該帳
    戶極可能成為詐騙份子受領對不特定民眾詐欺所得款項之工
    具，且自該帳戶提領詐得款項後即會造成金流斷點、隱匿該
    犯罪所得之去向，竟因缺錢花用，依其在網路上所見兼職工
    作之廣告內容，以通訊軟體LINE與真實姓名年籍不詳、自稱
    「小劉同學」之人（下稱「小劉同學」）聯繫後，為圖獲取
    工作報酬，基於縱若有人利用其金融帳戶實行詐欺取財、洗
    錢犯行亦不違背其本意之幫助詐欺取財及幫助洗錢之不確定
    故意，於民國110年9月17日19時許，在苗栗縣○○鎮○○里○○00
    0號統一超商山脚門市，將其所有中華郵政股份有限公司苑
    裡郵局帳號000-00000000000000號帳戶（下稱本案帳戶）之
    提款卡連同密碼，透過交貨便服務寄送至某處統一超商門市
    給「小劉同學」指定之人收受，而任令本案帳戶流入不詳詐
    騙份子（無證據證明有3人以上或有未滿18歲之人）之支配
    、管理下。上開詐騙份子取得本案帳戶控制權後，即共同意
    圖為自己不法之所有，基於詐欺取財、洗錢之犯意聯絡，以
    如附表所示方法，對如附表所示被害人施用詐術，使彼等均
    陷於錯誤，分別將如附表所示金額轉入本案帳戶，詐騙份子
    旋持提款卡將被害人轉入本案帳戶之款項提領殆盡，藉以製
    造金流斷點，隱匿上開詐欺犯罪所得之去向。
二、案經丙○、乙○○告訴後，由臺北市政府警察局中正第二分局
    、苗栗縣警察局通霄分局報告臺灣苗栗地方檢察署檢察官偵
    查起訴。
    理    由
一、證據能力之說明：
　㈠本判決所引用被告甲○○（下稱被告）以外之人於審判外之言
    詞或書面陳述，業經本院於審判程序對當事人提示並告以要
    旨，檢察官、被告均未就其證據能力聲明異議（見本院卷第
    53、54、123、124頁），應認已獲一致同意作為證據，本院
    審酌相關陳述作成時之情況，尚無違法或證明力明顯過低之
    瑕疵，與本案待證事實復具有相當關連性，認為適當，不論
    該等傳聞證據是否具備刑事訴訟法第159條之1至第159條之4
    所定情形，依同法第159條之5第1項規定，均得作為證據。
  ㈡以下認定犯罪事實所憑之照片等非供述證據，皆查無經偽造
    、變造或違法取得之情事，且與本案待證事實具有自然之關
    連性，亦有證據能力。
二、認定犯罪事實所憑之證據及理由：
　　前開犯罪事實，業據被告於本院審理時坦白承認（見本院卷
    第125至134頁），並有被告與「小劉同學」之LINE對話紀錄
    截圖（見110年度偵字第7674號卷，下稱7674偵卷，第30至3
    7頁）、本案帳戶之基本資料、客戶歷史交易清單（見7674
    偵卷第20、21頁；111年度偵字第1170號卷㈡，下稱1170偵卷
    ，第14、15頁）及如附表「證據名稱」欄所示證據在卷可資
    佐證，足認被告首揭自白與事實相符，可以採信。本案事證
    明確，被告犯行洵堪認定，應依法論科。
三、論罪科刑：
  ㈠被告僅提供本案帳戶之提款卡、密碼予他人供詐欺取財與洗
    錢犯罪使用，並無證據證明其有參與詐欺取財或洗錢之構成
    要件行為，或與本案正犯有共同詐欺取財、洗錢之犯意聯絡
    ，是被告基於幫助之意思，參與詐欺取財、洗錢之構成要件
    以外之行為，為幫助犯，核其所為，係犯刑法第30條第1項
    前段、第339條第1項之幫助詐欺取財罪及刑法第30條第1項
    前段、洗錢防制法第14條第1項之幫助洗錢罪。
  ㈡被告以提供本案帳戶資料之一行為，幫助詐騙份子先後對如
    附表所示2名被害人詐欺取財，為同種想像競合犯；又同時
    觸犯幫助詐欺取財、幫助洗錢等2罪名，為異種想像競合犯
    ，應依刑法第55條前段規定，從一重之幫助洗錢罪處斷。
  ㈢刑之加重、減輕：
　⒈被告曾因竊盜案件，經本院以109年度聲字第743號裁定應執
    行有期徒刑1年，於110年3月20日執行完畢，有臺灣高等法
    院被告前案紀錄表在卷可稽（見本院卷第18至20頁），其受
    前開徒刑之執行完畢後，5年以內故意再犯本案有期徒刑以
    上之罪，構成累犯。審酌本案縱依累犯規定加重最低本刑，
    亦不生致被告所受刑罰超過所應負擔罪責，或其人身自由因
    此遭受過苛侵害之情形，且與罪刑相當原則無違，爰依刑法
    第47條第1項規定，加重其刑。
　⒉被告為幫助犯，犯罪情節較所幫助之正犯輕微，爰依刑法第3
    0條第2項規定，按正犯之刑減輕之。
　⒊犯前2條之罪（即洗錢防制法第14條之一般洗錢罪、同條例第
    15條之特殊洗錢罪），在偵查或審判中自白者，減輕其刑，
    洗錢防制法第16條第2項定有明文。被告於審判中已自白本
    案幫助洗錢犯行，應依前揭規定，減輕其刑。
　⒋被告所犯罪名之刑同時有加重及二種減輕事由，依刑法第71
    條第1項規定，先加後遞減之。
  ㈣爰以被告之責任為基礎，並審酌其於此詐騙犯案猖獗，利用
    人頭帳戶存提詐欺贓款之事迭有所聞之際，仍不思謹慎管理
    名下金融帳戶，為圖獲取工作報酬，貿然將本案帳戶資料提
    供予來路不明而無信任基礎之人，容任不詳詐騙份子使用本
    案帳戶遂行詐欺取財、洗錢等犯罪，雖被告未參與構成要件
    行為，可責性較輕，非最終之獲利者，亦無證據顯示取得任
    何報酬、利益，然其所為究已實際造成如附表所示2名被害
    人合計5萬9,074元之財產損害，影響其等家庭經濟與生活條
    件甚鉅，並使詐欺贓款去向得以隱匿，國家機關追查詐欺正
    犯及被害人尋求救濟均趨於困難，降低詐騙份子為警查獲及
    遭追償不法所得之風險，助長社會上詐騙盛行之歪風，危害
    治安非輕，仍應予非難；兼衡被告犯罪後自始坦承提供本案
    帳戶資料之客觀行為，進而於本院審理時自白認罪、正視己
    過之態度，暨其另有竊盜、過失致人於死、肇事逃逸等前科
    （見本院卷第11至24頁，累犯部分不予重複評價）之品行，
    自述國中肄業學歷之智識程度，無業、與男友同住、日前因
    車禍左手骨折尚未康復、罹患憂鬱症而領有中度第1類身心
    障礙證明之生活狀況（見7674偵卷第40頁；本院卷第55、13
    4頁）等一切情狀，量處如主文所示之刑，並就罰金部分諭
    知易服勞役折算之標準。
四、沒收：
　㈠本案並無證據證明被告確有因提供本案帳戶提款卡、密碼之
    行為，自「小劉同學」處取得任何報酬、利益，尚無從對其
    犯罪所得宣告沒收或追徵。
　㈡幫助犯係指就他人之犯罪加以助力，使其易於實行之積極或
    消極行為而言。其犯罪態樣與實行犯罪之正犯有異，所處罰
    者乃其提供助力之行為本身，而非正犯實行犯罪之行為。因
    此幫助犯不適用責任共同之原則，對正犯所有供犯罪所用或
    因犯罪所得之物，無從併為沒收之諭知（最高法院100年度
    台上字第2701號判決意旨參照）。是被告所幫助之正犯向如
    附表所示2名被害人詐欺取財之犯罪所得，無庸於本案對被
    告諭知沒收或追徵。
　㈢犯第14條之罪，其所移轉、變更、掩飾、隱匿、收受、取得
    、持有、使用之財物或財產上利益，沒收之，洗錢防制法第
    18條第1項前段固有明文。然被告既非實際上提領詐欺所得
    款項之人，無掩飾隱匿詐欺贓款之犯行，非洗錢防制法第14
    條第1項之正犯，自無上開條文之適用。
　㈣被告提供之本案帳戶提款卡，雖交付他人作為詐欺取財、洗
    錢所用，惟本案帳戶已被列為警示戶，無法再供交易使用，
    且提款卡本身之價值甚低，對之宣告沒收實欠缺刑法上之重
    要性，故依刑法第38條之2第2項規定，不予宣告沒收。
五、適用之法律：
  ㈠刑事訴訟法第299條第1項前段。
　㈡洗錢防制法第2條第2款、第14條第1項、第16條第2項。
　㈢刑法第11條前段、第30條第1項前段、第2項、第339條第1項
    、第55條、第47條第1項、第42條第3項前段。
　㈣刑法施行法第1條之1第1項。
本案經檢察官林圳義提起公訴，檢察官林宜賢到庭執行職務。
中　　華　　民　　國　　111 　年　　10　　月　　28　　日
                  刑事第三庭  審判長法　官  羅貞元
　　 　　　　　　　　　　　　　　 　法　官  郭世顏
　　 　　　　　　　　　　　　　　   法　官  申惟中
以上正本證明與原本無異。　　　　　　　　　　　　　　　　如不服本判決應於收受判決後20日內向本院提出上訴書狀，並應敘述具體理由。其未敘述上訴理由者，應於上訴期間屆滿後20日內向本院補提理由書(均須按他造當事人之人數附繕本)「切勿逕送上級法院」。告訴人或被害人如對本判決不服者，應具備理由請求檢察官上訴，其上訴期間之計算係以檢察官收受判決正本之日期為準。　　　　　　　　　　　　　　　　　
          　　　　　　　　　　　　　書記官  劉碧雯
中　　華　　民　　國　　111 　年　　10　　月　　28　　日
附錄論罪科刑法條全文：
中華民國刑法第30條
幫助他人實行犯罪行為者，為幫助犯。雖他人不知幫助之情者，
亦同。
幫助犯之處罰，得按正犯之刑減輕之。
中華民國刑法第339條
意圖為自己或第三人不法之所有，以詐術使人將本人或第三人之
物交付者，處5年以下有期徒刑、拘役或科或併科50萬元以下罰
金。
以前項方法得財產上不法之利益或使第三人得之者，亦同。
前二項之未遂犯罰之。
洗錢防制法第14條
有第二條各款所列洗錢行為者，處7年以下有期徒刑，併科新臺
幣5百萬元以下罰金。
前項之未遂犯罰之。
前二項情形，不得科以超過其特定犯罪所定最重本刑之刑。　　
附表：
編號 被害人 犯罪過程    證據名稱 1 丙○ 不詳詐騙份子於110年9月20日起，先後假冒東森購物、聯邦銀行客服人員，撥打電話給丙○，佯稱其網購訂單錯誤、須依指示鍵入連續數字始能解除錯誤設定云云，使丙○陷於錯誤，於翌（21）日15時44分，以ATM存款2萬9,985元至本案帳戶（另支出手續費15元）。上開詐騙份子旋於同日15時50分、52分，持提款卡自ATM分別提領2萬元、1萬元。    ⒈告訴人丙○警詢供述（見1170偵卷第3至7頁） ⒉丙○手機通話紀錄、遠東商銀帳戶交易明細截圖（見1170偵卷第26頁） ⒊中國信託銀行ATM交易明細單（見1170偵卷第20頁） ⒋內政部警政署反詐騙諮詢專線紀錄表、桃園市政府警察局桃園分局青溪派出所受理各類案件紀錄表、受(處)理案件證明單、受理詐騙帳戶通報警示簡便格式表、金融機構聯防機制通報單（見1170偵卷第27、28、42、43、58頁） 2 乙○○ 不詳詐騙份子於110年9月21日，先後假冒東森購物、銀行或郵局客服人員，撥打電話給乙○○，佯稱其網購訂單錯誤、須進行網路轉帳始能解除錯誤設定云云，使乙○○陷於錯誤，於同日16時13分，以網路銀行轉帳2萬9,089元至本案帳戶。上開詐騙份子旋於同日16時23分、24分，持提款卡自ATM分別提領2萬元、9,000元。    ⒈告訴人乙○○警詢供述（見7674偵卷第19頁） ⒉乙○○手機通話紀錄、帳戶明細截圖（見7674偵卷第22、29頁） ⒊內政部警政署反詐騙諮詢專線紀錄表、臺北市政府警察局松山分局民有派出所受理各類案件紀錄表、受(處)理案件證明單、受理詐騙帳戶通報警示簡便格式表、金融機構聯防機制通報單（見7674偵卷第23至27頁）